【裁判字號】    99,聲判,11
【裁判日期】    990308
【裁判案由】    聲請交付審判
【裁判全文】
臺灣板橋地方法院刑事裁定              99年度聲判字第11號
聲  請  人
即  告訴人  甲○○
代  理  人  梁淑華律師
被      告  乙○○
上列聲請人因告訴被告過失傷害案件，不服臺灣高等法院檢察署
99年度上聲議字第10049 號駁回再議之處分（原不起訴處分案號
：臺灣板橋地方法院檢察署98年度偵字第34039 號），聲請交付
審判，本院裁定如下：
    主    文
聲請駁回。
    理    由
一、聲請意旨略以：
  (一)若非被告乙○○同意出借其所有車牌號碼9D-5870 號之汽車
    （下稱上開汽車）予賴俊霖，賴俊霖何以能駕駛該車上路，
    致撞擊聲請人即告訴人之配偶林傳凱所騎乘車號BGB-265 號
    重型機車（下稱系爭事故），被告出借汽車之行為與林傳凱
    受有頭部外傷併腦出血等傷害之結果間，兩者自具有因果關
    係，故本件應查明被告是否同意出借汽車，及其借車時，於
    檢視賴俊霖是否具備安全之駕駛技能，是否已盡相當之注意
    義務而無過失。查被告於案發時之住址與賴俊霖之住址並不
    同，縱其等具姊弟之至親關係，被告應不會讓賴俊霖得以隨
    時自由進出家中，遑論得任意取走家中汽車鑰匙，並駕駛汽
    車離開，檢察機關從未調查上開汽車鑰匙及車輛平日由何人
    保管、使用？平日停放何處？如何推論係由賴俊霖未經被告
    之同意，擅自將該車駛離，足見檢察官有應調查之事項未予
    調查之謬誤。
  (二)依經驗及論理法則，賴俊霖倘未徵得被告之同意，擅自開走
    上開汽車，必定極欲澄清，何以竟捨此澄清被告刑責之機會
    ，而選擇拒絕證言，又被告於案發後亦未對賴俊霖提出竊盜
    告訴以自清，足見賴俊霖係為避免作證而觸犯偽證罪，始選
    擇拒絕證言，益證上開汽車係被告出借予賴俊霖無訛，檢察
    機關所為有利於被告之認定，顯失率斷，且有違經驗及論理
    法則。
  (三)觀諸檢察官調閱賴俊霖之交通違規紀錄所示，共有26筆交通
    違規紀錄，其中18筆為騎乘機車違規，其餘為駕駛自小客車
    違規紀錄，本應進一步調查審酌賴俊霖之各次違規情節，是
    否均為極易導致用路人死傷之違規行為，以證明賴俊霖駕駛
    行為之危險程度，及被告出借汽車之可責性；檢察官復漏未
    查明賴俊霖歷次違規所駕駛之車輛是否均為被告所有之車輛
    ，以明被告是否明知賴俊霖未具備安全駕駛之技能。原偵查
    檢察官徒以賴俊霖除本件遭起訴外，並無其他因車禍致人死
    傷之前科紀錄，即遽認縱被告明知賴俊霖有此等交通違規紀
    錄，仍同意出借汽車，與本件林傳凱受傷結果間，無因果關
    係云云，顯有對應調查之事項而未予調查之疏漏。因認被告
    涉犯刑法第284 條第1 項之過失傷害罪嫌，被告自應受追訴
    處罰等語，從而聲請本院裁定交付審判。
二、按告訴人不服上級法院檢察署檢察長或檢察總長認再議為無
    理由而駁回之處分者，得於接受處分書後10日內委任律師提
    出理由狀，向該管第一審法院聲請交付審判。法院認為交付
    審判之聲請不合法或無理由者，應駁回之。刑事訴訟法第25
    8 條之1 、第258 條之3 第2 項前段分別定有明文。查本件
    聲請人前以被告涉犯刑法第284 條第1 項之過失傷害罪嫌，
    向臺灣板橋地方法院檢察署檢察官對被告提出告訴，經臺灣
    板橋地方法院檢察署檢察官偵查後，於民國98年12月21日以
    98年度偵字第34039 號為不起訴處分；嗣聲請人不服聲請再
    議，經臺灣高等法院檢察署檢察長於99年2 月1 日以99年度
    上聲議字第1004號處分書駁回其再議之聲請，並已合法送達
    該處分書予聲請人，聲請人之後即委任代理人於99年2 月12
    日向本院聲請交付審判等情，業經本院依職權調取上揭案號
    偵查卷全卷核閱無誤，並有前開案號之臺灣板橋地方法院檢
    察署檢察官不起訴處分書、臺灣高等法院檢察署處分書及蓋
    有本院收狀日期戳印之聲請人所提刑事交付審判聲請狀等附
    於本院卷可稽，是本件交付審判之聲請，程序上核與前揭刑
    事訴訟法第258 條之1 規定相符，合先敘明。
三、按犯罪事實應依證據認定之，無證據不得認定犯罪事實，刑
    事訴訟法第154 條第2 項定有明文。次按告訴人之告訴，係
    以使被告受刑事訴追為目的，是其陳述是否與事實相符，仍
    應調查其他證據以資審認，有最高法院52年臺上字第1300號
    判例意旨可資參酌；又按犯罪事實之認定，應憑真實之證據
    ，倘證據是否真實尚欠明確，自難以擬制推測之方式，為其
    判斷之基礎；而認定犯罪事實之證據係指足以認定被告確有
    犯罪行為之積極證據而言，該項證據自須適合於被告犯罪事
    實之認定，始得採為斷罪之資料；刑事訴訟上證明之資料，
    無論為直接或間接證據，均須達於通常一般之人均不致有所
    懷疑，而得確信其為真實之程度，始得據為有罪之認定，若
    其關於被告是否犯罪之證明未能達此程度，而有合理懷疑之
    存在，致使無從形成有罪之確信，根據「罪證有疑，利於被
    告」之證據法則，即不得遽為不利被告之認定；其以情況證
    據（即間接證據）斷罪時，尤須基於該證據在直接關係上所
    可證明之他項情況事實，本乎推理作用足以確證被告有罪，
    方為合法，不得徒憑主觀上之推想，將一般經驗有利被告之
    其他合理情況逕予排除（最高法院53年臺上字第656 號、29
    年上字第3105號、76年臺上字第4986號、32上字第67號判例
    意旨參照）。被告堅決否認有何過失傷害犯行，辯稱：賴俊
    霖於97年11月27日駕駛其所有之上開汽車與林傳凱發生車禍
    一事，伊係事隔半個月後才得知，並未同意出借該車予賴俊
    霖，賴俊霖係伊弟弟，是賴俊霖自行取走車鑰匙，並將上開
    汽車駛離，事前並未徵得伊之同意；車鑰匙平常放置在家中
    客廳桌上，車子便停在停車場，因伊很少開車，故並未發覺
    車子不在停車場，直到賴俊霖告知伊發生本件車禍，才知悉
    此事；賴俊霖之前未曾有未徵得伊同意即將車開走之情形，
    得知此事後，伊很生氣，並告誡賴俊霖之後借車要先經過伊
    之同意等語。經查：
  (一)賴俊霖於上開時地，駕駛被告所有之上開汽車行至台北縣三
    重市○○路與力行路口，撞及被害人林傳凱，致其受有前揭
    傷害等情，業據聲請人迭於偵查中具狀指訴綦詳，並有刑事
    追加告訴暨調查證據聲請狀、臺北市監理處98年10月22日函
    ，暨函附上開汽車車籍查詢表、汽車車主歷史查詢表各1 份
    在卷可稽，且為被告於偵查中所不爭執，堪信為真實。又聲
    請人雖援引道路交通管理處罰條例第21條第4 項之規定，而
    認被告於系爭事故發生時，身為上開汽車之所有人，竟允許
    駕駛執照業經吊銷之賴俊霖駕駛其汽車，故亦應就被害人林
    傳凱受傷害之結果負過失傷害之刑責云云，然觀諸該條文規
    定之意旨，可見汽車所有人構成該條違規之要件，不僅以其
    未善盡查證駕駛人駕駛執照資格之注意義務，並以經汽車所
    有人之同意而交付汽車予該他人駕駛為前提甚明。經檢察官
    傳訊證人賴俊霖到庭，因其與被告具2 親等之旁系血親關係
    ，依法得拒絕證言，經檢察官告以得拒絕證言後，經其明白
    表示拒絕為本案作證等情，有98年10月8 日偵訊筆錄1 份在
    卷可考，自無從依其證詞為不利於被告之認定；是被告既否
    認有出借上開汽車予賴俊霖之行為，又查無其他積極證據足
    資認定其所為辯詞係屬不實，則揆諸前開規定及判例意旨，
    即不得遽入被告於罪。聲請人雖指陳：賴俊霖選擇拒絕證言
    ，足見其係為避免作證而觸犯偽證罪，始選擇拒絕證言，益
    證上開汽車係被告出借予賴俊霖無訛云云，僅係其主觀推測
    之詞，要無可採；至其進一步指稱：檢察機關從未調查該車
    鑰匙及車輛平日由何人保管、使用？平日停放何處？而有應
    調查之事項未予調查之謬誤云云，然查，上開汽車之車鑰匙
    平常放置在被告家中客廳桌上，車子係停放在停車場，因被
    告很少開車，故系爭事故發生當日並未察覺車子不在停車場
    ，直到賴俊霖告知，才知悉此情等節，業據被告於偵查中供
    陳明確，聲請人復未能舉出其他證據調查之方法，僅空言泛
    稱本件有前揭漏未調查之謬誤，實屬無據。
  (二)再者，聲請意旨另指摘：檢察官未調查審酌賴俊霖之各次違
    規情節是否均為極易導致用路人死傷之違規行為，以證明被
    告出借汽車之可責性，復漏未查明賴俊霖歷次違規所駕駛之
    車輛是否均為被告所有之車輛，以證實被告是否明知賴俊霖
    未具備安全駕駛之技能云云，然查，參諸臺北市交通事件裁
    決所98年10月27日函檢附賴俊霖歷年交通違規查詢報表以觀
    ，可見其駕駛被告所有上開車輛違規之紀錄僅有1 件即本案
    ，雖賴俊霖有其他駕駛汽機車違規之紀錄，然與系爭事故之
    發生間，顯然欠缺直接關連性，又既無證據足資證明被告有
    出借上開汽車予賴俊霖之行為，業如前說明，則與被告成立
    過失責任之前提要件已不相符合，自無進一步審究被告有無
    未善盡查證駕駛人駕駛執照資格注意義務之必要，是聲請人
    所舉前揭證據調查之方法與待證事實均對本案不生影響，其
    以檢察官有前揭應調查之事項而未予調查之疏漏云云，尚難
    遽採。
四、綜上所述，本件臺灣板橋地方法院檢察署檢察官所為前開98
    年度偵字第34039 號不起訴處分書及臺灣高等法院檢察署所
    為上開99年度上聲議字第1004號處分書，其等論證之理由，
    無何違反經驗論理法則或其他證據法則之處，而依據卷存偵
    查中之證據資料觀之，尚乏證據足資認定被告明知賴俊霖駕
    駛執照已遭吊銷，仍將上開汽車交付其駕駛之情形，既無積
    極證據足以證明被告有何過失傷害犯行，則應認被告犯罪嫌
    疑尚有未足；原偵查、再議機關依偵查所得證據，而對本案
    為不起訴處分及駁回再議，已就聲請人所指訴事項無從證明
    被告有過失傷害犯行之理由敘明綦詳，乃認被告犯罪嫌疑不
    足，而先後為不起訴處分及再議駁回處分，核無不合；聲請
    人猶指前詞，指摘不起訴及駁回再議等處分為不當，聲請交
    付審判，非有理由，應予駁回。
據上論斷，應依刑事訴訟法第258 條之3 第2 項前段，裁定如主
文。
中    華    民    國    99    年    3     月    8     日
                  刑事第十庭  審判長法  官  李幼妃
                                    法  官  張紹省
                                    法  官  鄭凱文
上列正本證明與原本無異。
本裁定不得抗告。
                                    書記官  陳筱惠
中    華    民    國    99    年    3     月    8     日

司法院資訊處製作；財團法人民間司法改革基金會備份。
